臺灣臺南地方法院刑事判決　　　　　　　　96年度訴字第86號
公　訴　人　臺灣臺南地方法院檢察署檢察官
被　　　告　甲○○
選任辯護人　謝依良律師
上列被告因違反槍砲彈藥刀械管制條例等案件，經檢察官提起公
訴（95年度偵字第15757 號） ，本院判決如下：
    主  文
甲○○未經許可，持有可發射子彈具有殺傷力之改造手槍，處有
期徒刑參年貳月，併科罰金新臺幣壹拾萬元，罰金如易服勞役，
以新臺幣壹仟元折算壹日；扣案具有殺傷力之仿BERETTA 廠M9型
半自動手槍壹支（槍枝管制編號：0000000000號，含彈匣貳個）
均沒收。又共同以非法方法，剝奪人之行動自由，處有期徒刑捌
月，減為有期徒刑肆月。應執行有期徒刑年伍月，併科罰金新
臺幣壹拾萬元，罰金如易服勞役，以新臺幣壹仟元折算壹日；扣
案具有殺傷力之仿BERETTA 廠M9型半自動手槍壹支（槍枝管制編
號：0000000000號，含彈匣貳個）均沒收。
    事  實
一、甲○○明知可發射子彈具有殺傷力之改造手槍為槍砲彈藥刀
    械管制條例所規定之管制物品，非經中央主管機關許可，不
    得持有之，僅因真實姓名年籍不詳綽號「泰仔」之成年男子
    積欠其債務新臺幣（下同）1 萬餘元未償，竟基於持有具有
    殺傷力改造手槍之犯意，於民國94年8 月間某日，在臺南縣
    玉井鄉某處，自「泰仔」處取得可發射子彈具殺傷力之仿BE
    RETTA 廠M9型半自動手槍（槍枝管制編號0000000000號，含
    彈匣2個），未經許可持有之。
二、緣甲○○與丙○○間係彼此熟識之朋友關係，渠2 人於95年
    9 月22日22時30分許，在臺南縣玉井鄉竹圍村30之2 號海霸
    林釣蝦場因故發生爭執，後甲○○隻身不敵丙○○與其友人
    圍毆乃逃離現場，因心有不甘，遂夥同約7 、8 名姓名、年
    籍均不詳成年人共同基於傷害及剝奪他人行動自由之犯意聯
    絡，其中甲○○持前開具有殺傷力之改造槍枝、該等成年人
    則分持球棒返回上開釣蝦場，共同毆打丙○○，致丙○○受
    有頭皮撕裂傷、頭部外傷、上肢挫傷、下肢挫傷等傷害後（
    傷害部分，業經丙○○撤回告訴，經臺灣臺南地方法院檢察
    署檢察官另為不起訴處分確定），渠等強押丙○○進入甲○
    ○所駕駛車牌號碼HW-9819 號自用小客車上，欲載丙○○離
    去，以此非法方法剝奪丙○○之行動自由，丙○○友人龐順
    吉見狀，因恐丙○○遭有不測，乃自願搭乘甲○○前開車輛
    一同離去，該車嗣由玉井鄉○○路轉臺20線往永康方向行駛
    ，途中龐順吉聯絡甲○○之友人曾木泉，透過曾木泉居中協
    調及勸說下，甲○○乃同意將丙○○送往位於臺南縣永大路
    永達醫院就醫，然因永達醫院已無看診，甲○○始於永大路
    釋放丙○○下車，合計甲○○及該等成年人共同剝奪丙○○
    行動自由約40分許。
三、臺南縣警察局玉井分局員警據聞，報請臺灣臺南地方法院檢
    察署檢察官指揮偵辦及依法監聽，而於95年10月26日19時40
    分許，持臺灣臺南地方法院檢察署檢察官及本院法官所核發
    之拘票至臺南市安平區○○○ 街592 巷口拘獲甲○○後，經
    其同意就前開車輛進行搜索，扣得上開改造手槍（含彈匣 2
    個）。
四、案經丙○○告訴及臺南縣警察局玉井分局報請臺灣臺南地方
    法院檢察署檢察官偵查起訴。
    理  由
一、證據能力認定部分－
  (一)按被告以外之人於偵查中向檢察官所為陳述，除顯有不可信
    之情況者外，得為證據，為同法第159 條之1 第2 項定有明
    文。偵查中對被告以外之人所為之偵查筆錄，性質上均屬傳
    聞證據。惟現階段刑事訴訟法規定檢察官代表國家偵查犯罪
    、實施公訴，依法其有訊問被告、證人及鑑定人之權，證人
    、鑑定人且須具結，而實務運作時，檢察官偵查中向被告以
    外之人所取得之陳述，原則上均能遵守法律規定，不致違法
    取供，其可信度極高。職是，被告以外之人前於偵查中已具
    結而為證述，除反對該項供述得具有證據能力之一方，已釋
    明「顯有不可信之情況」之理由外，不宜遽指該證人於偵查
    中之陳述不具證據能力。證人龐順吉、林曉雨於檢察官偵查
    中以證人身分所為之陳述（參偵查卷第37頁至第38頁、第29
    頁至第30頁），未曾提及其於檢察官在偵查時有不法取供之
    情形，依上說明，該證人於偵查中之證言自具有證據能力。
    至於證人即告訴人丙○○於檢察官偵訊中所為之陳述（參偵
    查卷第21頁至第22頁），顯然與其於司法警察調查中所述不
    符（參警卷第11頁至第19頁），本院認為證人於檢察官偵訊
    中固然係出於自由意志所為之陳述，然彼時證人已與被告達
    成和解，業據證人陳述明確（參偵查卷第22頁），是本院認
    為證人丙○○於檢察官所為之陳述，顯然明顯迴護被告，並
    基於後述(二)之理由，進認證人丙○○於司法警察調查中之陳
    述，具有可信性及必要性，繼認證人丙○○於檢察官所為之
    陳述，因具有顯不可信之理由，不具證據能力。
  (二)按被告以外之人（包括證人、鑑定人、告訴人、被害人及共
    同被告等）於檢察事務官、司法警察官或司法警察調查中所
    為之陳述，與審判中不符時，其先前之陳述具有較可信之特
    別情況，且為證明犯罪事實存否所必要者，得為證據，刑事
    訴訟法第159 條第1 項、第159 條之2 分別定有明文。是被
    告以外之人於司法警察（官）調查中所為之陳述，依刑事訴
    訟法第159 條第1 項規定，係屬傳聞證據，原則上無證據能
    力，惟如該陳述與審判中不符時，其先前之陳述具有較可信
    之特別情況，且為證明犯罪事實存否所必要者，依同法第15
    9 條之2 規定（即刑事訴訟法第159 條第1 項所指之「除法
    律有規定者外」），始例外認為有證據能力；如該陳述與審
    判中相符時，因該陳述並不符合刑事訴訟法第159 條之2 有
    關傳聞例外之規定，故不得作為認定本案犯罪事實有無之證
    據，此時，當以證人於審判中之陳述作為證據。另所謂「前
    後陳述不符」之要件，應就前後階段之陳述進行整體判斷，
    以決定其間是否具有實質性差異，惟無須針對全部陳述作比
    較，陳述之一部分有不符，亦屬之。又「證明犯罪事實之存
    否所必要」，即使用證據之必要性，係指因無法再從同陳述
    者取得證言，而有利用原陳述之必要性，只要認為該陳述是
    屬於與犯罪事實存否相關之事實，並為證明該事實在實質上
    之必要性即可。所謂「較可信之特別情況」之情形，亦應就
    前後陳述時之外部情況（如時間之間隔、有意識的迴避、受
    不當外力干擾、事後串謀、自白或立即反應所知、是否有親
    友在場及筆錄是否清楚明確等）進行比較，以資決定何者外
    部情況具有可信性。若陳述係在特別可信之情況下所為，虛
    偽陳述之危險性不高，雖係審判外陳述，或未經被告反對詰
    問，仍得承認其有證據能力。本件證人即告訴人丙○○於司
    法警察調查中時就與被告何因發生爭執、進而發生鬥毆、被
    告如何妨害其自由等節，與本院審理時證述不符，觀之證人
    於本院審理時，已與被告達成和解，為證人所自承，而參諸
    證人於本院所為之陳述，就本案發生特意迴避，顯見應係受
    和解及被告在庭所致（此為證人於本院96年12月12日審判期
    日證述明確，參該審判筆錄第16頁即審卷第78頁），並認其
    於司法警察調查中，因未直接面對被告，證人當時心理較為
    篤定，壓力較小，較有可能據實陳述，此亦經證人於本院審
    理明確證述（參本院上開審判筆錄第21頁即審卷第83頁），
    其未曾遭受不正方法訊問或非出於其自由意志而為供述，益
    徵渠等陳述應具有任意性。故此，本院認證人丙○○於警詢
    中之陳述，基於發見真實之需求，且為證明犯罪事實之存否
    為有必要，本院斟酌上開供述證據之取得過程並無瑕疵，且
    與本案待證事實間具有相當之關聯性，以之為本案證據尚無
    不當，是揆諸前揭說明，上開證人警詢之陳述，本院認符合
    刑事訴訟法第159 條之2 之情形而有證據能力。
  (三)臺南縣警察局玉井分局員警於95年10月27日凌晨1 時許，於
    拘獲被告後，經被告出於自願性就其所駕駛車牌號碼HW-981
    9 號自用小客車所為搜索，所製作之搜索扣押筆錄、扣押物
    品目錄表（警卷第50頁至第54頁），性質上均為公務員於職
    務上製作之紀錄文書、證明文書，復無刑事訴訟法第159 條
    之4 第1 款所定顯有不可信之情況，且無證據證明係公務員
    違背法定程序所取得，依法亦有證據能力。
  (四)卷附財團法人奇美醫院所出具之診斷證明書及病情摘要（警
    卷第50頁、偵查卷第42頁至第43頁），為負責為告訴人診斷
    傷勢之醫師，依其所見所為之證明文書，核其本質，雖係被
    告以外之人於審判外之書面陳述，惟因係從事業務之醫師於
    醫療業務上所製作之證明文書，且無顯不可信之情況，依刑
    事訴訟法第159 條之4 第2 款之規定，得為證據。
  (五)司法警察等偵查輔助人員於案件未移送檢察官偵辦前之調查
    犯罪階段，依據檢察長之概括授權，先行將尿液、血液、毒
    品、槍砲、彈藥、刀械等證物送請檢察機關預先核定之專責
    鑑定人或鑑定機關（團體）實施鑑定，基於檢察一體原則，
    該鑑定人或鑑定機關（團體）亦應視同受承辦檢察官所選任
    或囑託而執行鑑定業務，其等出具之書面鑑定報告應屬刑事
    訴訟法第206 條所定之傳聞例外，當具有證據能力，業據臺
    灣高等法院暨其所屬法院於92年8 月間舉行之刑事訴訟新制
    法律問題研討會決議在案，復經最高法院96年度臺上字第12
    2 號判決肯認明確。而臺灣高等法院檢察署檢察長已概括選
    任內政部警政署刑事警察局、法務部調查局為槍彈有無殺傷
    力及毒品種類成份之鑑定機關，有臺灣高等法院檢察署92年
    9 月9 日檢文允字第0921001203號函可稽，則本案臺南縣警
    察局玉井分局將扣案槍枝，逕送內政部警政署刑事警察局鑑
    定，即視同內政部警政署刑事警察局就上開扣案證物業經臺
    灣臺南地方法院檢察署承辦檢察官所囑託而實施鑑定，從而
    ，上開鑑驗單位所為之鑑定書（參偵查卷第48頁至第50頁）
    ，依前揭法律規定、決議及判決意旨，自得作為證據。
  (六)傳聞法則乃對於被告以外之人於審判外之言詞或書面陳述，
    亦即針對被告以外之人於審判外以言詞或書面所為之供述證
    據而為之規範。卷附搜索及扣押照片8 幀（警卷第75頁至第
    78頁），乃以科學、機械之方式，對於所拍攝內容所為忠實
    且正確之記錄，性質上並非供述證據，應無刑事訴訟法第15
    9 條第1 項規定之適用。
二、認定犯罪事實所憑證據及理由─
  (一)未經許可，持有具有殺傷力之改造槍枝部分－
  1.訊據被告甲○○對於持有槍枝之犯罪事實，屢據其於警、偵
    訊及本院審理中自承明確（參警卷第4 頁至第8 頁，偵查卷
    第7 頁至第8 頁，本院96年2 月5 日準備程序筆錄第3 頁、
    即審卷第24頁，本院上開審判程序筆錄第3 頁、第27頁至第
    28頁即審卷第65頁、第90頁至第91頁），並有臺南縣警察局
    玉井分局員警於95年10月27日拘獲被告後，經其同意後至被
    告所駕駛上開自小客車內執行搜索，所扣得槍枝及彈匣可證
    （參警卷第9 頁、第50頁至第54頁）。
  2.扣案之槍枝經送內政部警政署刑事警察局鑑驗結果，認：送
    鑑改造手槍（含彈匣2 個，槍枝管制編號：0000000000號）
    ，係由仿BERETTA 廠M9型半自動手槍所製造之槍枝，換裝土
    造金屬槍管改造而成，機械性能良好，可擊發適用子彈，認
    具殺傷力，有該局95年12月11日刑鑑字第0950167237號彈鑑
    定書在卷可參（參偵查卷第48頁至第50頁），足見被告所持
    有之槍枝對人體顯具有殺傷力。
  3.被告上開自白核與事實相符，應可採信。從而，被告持有具
    有殺傷力之改造槍枝犯行，事證明確，堪以認定。
  (二)以非法方法，剝奪人之行動自由部分─
  1.被告與丙○○因故發生爭執，遂夥同約7 、8 名不詳姓名、
    年籍之成年人於上揭時、地，將丙○○強押上車，以此非法
    方法，剝奪丙○○自由達40分許之久等情，業據被告於本院
    審理時坦承不諱（參本院上開審判筆錄第28頁至第29頁即審
    卷第91頁至第92頁），核與證人即告訴人丙○○於司法警察
    調查中所證述其遭被告及其所糾集成年人圍毆後，復遭被告
    等人強押至自小客車內，遭控制行動自由等情相符（參警卷
    第11頁至第19頁），並與證人即案發當時顧慮證人丙○○安
    危之龐順吉於檢察官偵訊中所結稱，丙○○當時無意與被告
    同行，惟因被告此方人多，伊無法阻止乃隨同丙○○至被告
    所駕車輛，途中伊聯絡至被告友人曾木泉，經曾木泉勸說下
    ，被告始於臺南縣永康市○○路將伊等放下車等語綦詳（參
    偵查卷第37頁至第38頁）。此外，復有目擊案發經過之證人
    即海霸林職員林曉雨於警、偵中所證稱，丙○○之所以會上
    車，乃係遭持球棒之人所要求下所為等語甚明（參警卷第42
    頁至第43頁，偵查卷第29頁至第30頁）。
  2.雖證人丙○○於本院審理時改口證稱，伊係自願上被告所駕
    駛之車輛云云（參本院上開審判筆錄第16頁即審卷第78頁）
    。惟本院衡諸前情，認以丙○○當時處境言之，被告帶同 7
    、8 名不詳成年人至現場，其中被告手持槍枝（關於此點，
    被告於本院審理中否認持槍毆打丙○○，然據被告於警、偵
    訊及本院聲羈庭已明確自承其當時攜帶上揭槍枝至海霸林釣
    蝦場，並持槍毆傷丙○○頭部等語綦詳，參警卷第6 頁至第
    7 頁，偵查卷第7 頁至第8 頁，本院95年10月27日聲羈筆錄
    ），該等成年人分持球棒朝丙○○毆打，致丙○○受有事實
    欄所載傷情，依卷附診斷書所載（參警卷第50頁），丙○○
    所受傷情非輕，當時被告彼方人數眾多，丙○○此方僅其一
    人，其於遭受被告等人毆打受傷，處於驚魂未定之情況下，
    焉會同意自行上車，若非遭被告等人強迫其上車，丙○○當
    無自願上車而陷自己於不利地位之理，此可依其於本院審理
    時所陳稱：「（會不會害怕被載送到別處再被毆打？）打就
    打了」等語明確（參上開審判筆錄第14頁至15頁即審卷第76
    頁至第77頁），顯見證人對於案發當時之無奈，益認其確係
    遭被告等人施以不法方法迫使上車甚明，足證被告確有剝奪
    證人即告訴人丙○○之行動自由無訛。
  3.綜上各情，本件事證明確，被告妨害自由之犯行，亦堪認定
    。
三、論罪科刑之理由─
  (一)按持有之繼續，為行為之繼續，亦即一經持有手槍、子彈，
    罪已成立，但其完結須繼續至持有行為終了時為止，有最高
    法院88年11月3 日88年度第8 次刑事庭會議決議意旨可供參
    照。次按刑法第302 條之妨害自由罪，原包括私禁及以其他
    非法方法剝奪人之行動自由而言，所謂非法方法，當包括強
    暴脅迫等情事在內，亦據最高法院74年度臺上字第3404號判
    例意旨闡釋明確。又刑法第302 條之妨害自由罪，係妨害他
    人自由之概括的規定，故行為人具有一定目的，以非法方法
    剝奪人之行動自由者，除法律別有處罰較重之規定（例如略
    誘及擄人勒贖等罪），應適用各該規定處斷外，如以使人行
    無義務之事，或妨害人行使權利為目的，而其強暴脅迫復已
    達於剝奪人行動自由之程度，即祇成立本罪，不應再依同法
    第304 條論處，復有最高法院29年上字第2359號判例意旨可
    資參照。
  (二)核被告甲○○所為，係犯槍砲彈藥刀械管制條例第8 條第 4
    項未經許可，持有可發射子彈具有殺傷力之改造手槍罪及刑
    法第302 條第1 項以非法方法，剝奪他人行動自由罪。被告
    與該7 、8 名姓名、年籍均不詳之成年男子間，就上開妨害
    自由犯行間，有犯意聯絡及行為分擔，應論以共同正犯。被
    告所犯未經許可，持有可發射子彈具有殺傷力之改造手槍罪
    及妨害自由罪間，犯意各別，罪名不同，應分論併罰之。
  (三)爰審酌被告明知非法持有槍枝，對社會治安造成之隱藏危害
    甚大，為法律所嚴加取締，竟仍予以持有，其行為對社會安
    全威脅不輕，破壞社會秩序；另不思正途解決糾紛，竟夥同
    7 、8 名姓名、年籍均不詳之成年男子，利用人數上優勢壓
    制被害人自由意志，共同以強暴非法方式，違反被害人意願
    強逼被害人上車，對於被害人之精神上所生危害非輕，並危
    及社會治安，且犯後雖坦承非法持有槍枝犯行，然對於妨害
    自由之犯行，則予以否認，遲至本院傳喚證人進行詰問後，
    始坦認此部分犯行，浪費司法資源，惟念其終尚能承認犯行
    等一切情狀，分別量處如主文所示之刑。
  (四)本件被告所犯妨害自由之犯罪行為時間為95年9 月22日，係
    在中華民國96年4 月24日以前，合於中華民國96年罪犯減刑
    條例第2 條第1 項第3 款減刑規定，爰依據前開規定，減其
    宣告刑二分之一，乃由原宣告刑有期徒刑8 月，減為有期徒
    刑4 月，並與違反槍砲彈藥刀械管制條例第8 條第4 項所諭
    知有期徒刑部分，依法定其應執行之刑，及就該違反槍砲彈
    藥刀械管制條例所諭知罰金刑部分，併諭知易服勞役之折算
    標準。
四、沒收－
  (一)扣案仿BERETTA 廠M9型半自動手槍所製造之槍枝，換裝土造
    金屬槍管改造而成，機械性能良好，可擊發適用子彈，為違
    禁物，應依刑法第38條第1 項第1 款規定，宣告沒收。
  (二)另扣案之彈匣2 個，均屬內政部86年11月24日台（86）內警
    字第8670683 號函公告之槍砲主要組成零件，有上述內政部
    96年5 月10日內授警字第0960870738號函可憑，亦屬違禁物
    ，依前開規定宣告沒收（最高法院96年度臺上字第2233號判
    決意旨參照）。
五、適用之法律－
  (一)刑事訴訟法第299 條第1 項前段。
  (二)槍砲彈藥刀械管制條例第8 條第4 項。
  (三)刑法第11條前段、第28條、第302 條第1 項、第38條第1 項
    第1 款、第42條第3 項、第51條第5 款。
  (四)中華民國96年罪犯減刑條例第2 條第1 項第3 款、第7 條。
本案經檢察官乙○○到庭執行職務。
中　　華　　民　　國　　96　　年　　12　　月　　26　　日
　　　　　　　　刑事第十三庭  審判長法　官　張維君
                                    法　官　陳淑勤
                                    法　官　莊玉熙
以上正本證明與原本無異。
如不服本判決應於收受本判決後10日內向本院提出上訴書狀，並
應敘述具體理由。如未敘述上訴理由者，應於上訴期間屆滿後20
日內向本院補提理由書狀（均須按他造當事人之人數附繕本）「
切勿逕送上級法院」。
　　　　　　　　　　　　　　　    　書記官　黃傳鈞
中　　華　　民　　國　　96　　年　　12　　月　　27　　日
附錄本案論罪科刑法條：
槍砲彈藥刀械管制條例第12條第4項
  未經許可，持有、寄藏或意圖販賣而陳列子彈者，處5 年以下
  有期徒刑，併科新臺幣300 萬元以下罰金。
中華民國刑法第302條第1項
  私行拘禁或以其他非法方法，剝奪人之行動自由者，處5年以
  下有期徒刑、拘役或3百元以下罰金。
附記事項：告訴人或被害人對於判決如有不服，請具備理由逕向
檢察官聲請檢察官提起上訴，其上訴期間之計算，係以檢察官收
受判決正本日期為準。
